【裁判字號】    98,交抗,723
【裁判日期】    980720
【裁判案由】    聲明異議
【裁判全文】
臺灣高等法院臺中分院交通事件裁定     98年度交抗字第723號
抗  告  人
即受處分人  容舜企業商行
                    統一編號：.
代  表  人  單希玲
上列抗告人因違反道路交通管理處罰條例案件，不服臺灣臺中地
方法院中華民國98年5月27日所為裁定（98年度交聲字第1438號
），提起抗告，本院裁定如下：
    主  文
抗告駁回。
    理  由
一、抗告意旨略以：（一）本件因駕駛人莊育昭前有交通違規罰
    單逾期未繳之情形致遭監理單位逕行註銷駕駛執照，嗣因駕
    駛人莊育昭於民國98年2月7日有繼續駕駛抗告人即受處分人
    容舜企業商行（下稱抗告人）所有之車輛行為，而依道路交
    通管理處罰條例第2l條之1第1項第5款處罰抗告人。惟駕駛
    人莊育昭從未收受有監理單位為註銷駕照之通知，其本身亦
    未知其駕照有遭註銷情形，更遑論得以告知抗告人，且抗告
    人於駕駛人到職時自電子公路監理網亦未查得駕駛人莊育昭
    有交通違規罰單未繳納之情形。（二）經駕駛人莊育昭向監
    理單位調閱前開違規卷證，始知其於94年6月13日有不依標
    誌線號誌指示而違反道路交通管理處罰條例第48條第l項第2
    款之規定，並遭交通部公路總局臺中區監理所（下稱原處分
    機關）於95年6月20日以中監違字裁60-GC0000000號裁決書
    之處分，前該裁決書固於處罰主義指稱逾期不繳納罰鍰處吊
    扣駕駛執照，再逾限未繳送駕駛執照者，自95年8月5日易處
    吊銷，並逕行註銷駕駛執照等情。然據駕駛人莊育昭稱並未
    收訖前案裁決書，復查所調閱之卷證資料，確實前該裁決書
    並未經駕駛人莊育昭收受，而是寄存於蔗郵局，有交通部
    公路總局臺中區監理所送達證書可稽，是本件抗告人雖為汽
    車所有人，然在查核駕駛人之莊育昭駕駛執照仍屬有效期限
    內，方允其駕駛抗告人所有之車輛，是駕駛人莊育昭因在未
    知其駕駛執照註銷之情形下，當亦無從告知抗告人，致抗告
    人無法即時限制駕駛人莊育昭繼續駕駛車輛原審裁定未詳加
    審究，顯有疏漏。（三）抗告人係從事居家修繕用品零售為
    業，以商品買賣為主要工作，僅少部份才需以車輛載貨交付
    予買受者，且抗告人並非專以汽車運輸為業之貨運公司，亦
    不知有如原審所指之「中華電信股份有限公司公路監理加值
    系統」（下稱中華電信監理加值系統），故抗告人以本身之
    智識及經驗，僅知悉監理單位有「電子公路監理網」可供民
    眾查詢交通違規罰鍰資料，原審認抗告人應循中華電信監理
    加值系統查詢駕駛人之駕照情形始算盡相當注意之義務，顯
    屬苛責。況且，政府主管機關並未大力宣導有上開中華電信
    監理加值系統得以查詢相關資料，原審據此指抗告人未善盡
    查證之義務，亦多有違誤。（四）抗告人實已對駕駛人莊育
    昭之駕駛資格有實施監督而未有疏懈且已盡相當之注意義務
    ，仍不知駕駛人莊育昭之駕駛執照遭註銷，自難以苛責抗告
    人未盡相當注意之義務，是應認本件違規行為之發生無任何
    可歸責之事由，爰提起抗告云云，並提供前開交通部公路總
    局臺中區監理所95年6月30日裁決書、交通部公路總局臺中
    區監理所送達證書、財政部稅務入口網查詢資料影本各1份
    為證。
二、按「汽車駕駛人駕駛聯結車、大客車、大貨車，有下列情形
    之一者，汽車所有人及駕駛人各處新臺幣4萬元以上8萬元以
    下罰鍰，並當場禁止其駕駛：…五、駕駛執照業經吊銷、註
    銷仍駕車…。」、「違反第一項情形，並記該汽車違規紀錄
    一次。」、「汽車所有人如已善盡查證駕駛人駕駛執照資格
    之注意，或縱加以相當之注意而仍不免發生違規者，汽車所
    有人不受本條之處罰。」道路交通管理處罰條例第21條之1
    第1項第5款、第3項及第4項定有明文。考其立法意旨：基於
    維護道路行車安全，大型車輛肇事所生之交通事故傷亡情形
    ，多遠較單純小型車或機器腳踏車發生之事故嚴重，乃要求
    駕駛人駕駛該類車輛均必須具有合格之駕駛執照，而加重違
    規者之處罰，並要求汽車所有人對於該車駕駛人之駕駛資格
    、駕駛執照之有效期間，更具備實質之檢查及管理以確保其
    符合駕駛資格之責任，以防範違規、事故於未然，故對於未
    符合駕駛資格駕駛大型車輛者之違規，除處罰駕駛人外，汽
    車所有人亦處以相同罰鍰，並記汽車違規紀錄，以督促汽車
    所有人善盡管理之責。又上開種類車輛之所有人，對於該等
    車輛，依法既負有查證駕駛人駕駛執照資格之注意義務，基
    於此一義務，車輛所有人非僅有於聘僱之初其選任合格駕駛
    人之責任，更負有建立駕駛人監督機制之管理責任，始能於
    平日隨時查證、考核所選任之駕駛人之駕駛資格，以確保實
    際駕駛該類車輛之人符合法定之駕駛資格，故上開規定係課
    以駕駛人及車輛所有人而確保駕駛人符合駕駛資料之義務，
    以維行車安全及他人生命安全，以防範事故於未然。
三、經查：
（一）抗告人所有之車牌號碼8H－296號自用大貨車，於98年2月
      7日11時20分許，由其受僱人莊育昭駕駛，行經彰化縣和
      美鎮○○路與線東路處時，因駕照經註銷仍駕駛大貨車為
      員警當場以彰警交字第I00000000號舉發違反道路交通管
      理事件通知單舉發。原處分機關遂據此於98年3月25日以
      中監違字第裁60-I00000000號裁決書，依道路交通管理處
      罰條例第21條之1第1項第5款之規定，裁處受處分人罰鍰
      新台幣（下同）60000元並記汽車違規紀錄1次，固有上開
      舉發違反道路交通管理事件通知單、裁決書在卷可憑（見
      原審卷第4、5頁），且為抗告人所不爭執，足認汽車駕駛
      人莊育昭確實於駕駛執照遭註銷後，仍駕駛抗告人所有之
      前開車牌號碼8H-296號自用大貨車等情，實堪認定。
（二）上開98年3月25日裁決書之依據，應以汽車駕駛人莊育昭
      之駕駛執照業經合法吊銷、註銷而仍駕車為前提，查本件
      受僱人莊育昭之駕駛執照因另案經逕行註銷之經過略為：
      莊育昭於94年6月13日15時50分許，在臺中市○○路與永
      春路口，因有「不依標誌線號誌指示」之違規，為臺中市
      警察局以中市警交字第GC0000000號舉發違反道路交通管
      理事件通知單逕行舉發（見原審卷第17頁），因莊育昭遲
      未到案，經原處分機關於95年6月20日以中監違字裁60-
      GC0000000號違反道路交通管理事件裁決書裁處：「一、
      罰鍰新台幣1800元，並依第63條第1項記違規點數1點，罰
      鍰限於95年7月20日前繳納。二、上開罰鍰逾期不繳納之
      處分：(一)自95年7月21日起易處吊扣駕駛執照2個月，並限
      於95年8月4日前繳送。(二)95年8月4日前未繳送駕駛執照者
      ，自95年8月5日起易處吊銷，並逕行註銷駕駛執照。(三)駕
      駛執照吊（註）銷後，自95年8月5日起1年內不得重新考
      領駕駛執照。」（見原審卷第16頁），且上開裁決書已於
      95年6月27日送達於莊育昭之戶籍地址（即臺中縣大肚鄉
      ○○路2巷5號），因不獲會晤應受送達人，故依行政程序
      法第74條，製作送達通知書2份，1份黏貼於應受送達人住
      居所、事務所、營業所或其就業處所門首，另1份置於該
      送達處所信箱或其他適當位置，並將文書寄存於豐原五十
      四支局（蔗郵局），故上開裁決書已於95年6月27日發
      生送達之效力。嗣因莊育昭仍未到案，原處分機關遂於95
      年8月5日逕行註銷其駕駛執照，有原處分機關98年3月30
      日中監自字第0982000403號函及送達證書在卷可稽（見原
      審卷第12、17頁）。是原處分機關於程序上係合法吊銷、
      註銷莊育昭之駕駛執照，故原處分機關之98年3月25日裁
      決書之處罰主文洵屬有據。
（三）就前開條文乃為加強道路交通管理、確保交通安全，而課
      予汽車所有人對所屬駕駛人、僱用人管理及督導責任之立
      法目的而言，本件抗告人既為汽車所有人對於加入其公司
      從事駕駛之司機，自應負選任、監督之注意義務，否則前
      述立法目的，仍無法達成。且前開同法第21條之1第4項其
      所謂「善盡查證注意」或「縱加以相當注意」，雖非要求
      汽車所有人須用盡所有查證手段而不可得，但汽車所有人
      若僅查核駕駛人提出之駕駛執照或僅查詢有無違規紀錄等
      簡陋方式，即謂已盡查證義務，則顯與該規定之立法目的
      有違。本件抗告人自96年4月2日僱用莊育昭擔任司機之際
      ，抗告人對於此等與其所經營之業務息息相關、更攸關其
      受僱人駕駛資格有無之駕照查證事項，自應慎重其事，不
      得馬虎視之，受僱人或因自身利益故為隱瞞，惟抗告人仍
      應盡查證之注意義務。詎抗告人竟僅核閱莊育昭所出示之
      駕駛執照以供備查及上網查詢其有無違規記錄爾爾，嗣無
      再進行其他查證工作，即率令莊育昭駕駛大貨車，全然未
      慮及該駕駛執照恐已遭主管機關逕行註銷之可能性，而採
      取另向監理機關確認莊育昭之駕駛執照資格等進一步之查
      證作為，難認抗告人對於其所僱用駕駛人之駕駛資格已盡
      相當之注意，自無從依道路交通管理處罰條例第21條之1
      第4項規定而免責，至屬灼然。況道路交通管理處罰條例
      第21 條之1係對汽車所有人及駕駛人未領有駕駛執照之處
      罰，並不以運輸營業用之車輛為限，自用大貨車亦在處罰
      之列，抗告人抗辯其非屬專以汽車運輸為業之貨運公司，
      不應對其強加苛責為由，惟參酌前開立法旨趣甚明，亦難
      認有理由。
四、綜上所述，原審裁定因認原處分機關依道路交通管理處罰條
    例第21條之1第1項第5款規定，裁處抗告人罰鍰60000元，並
    記汽車違規紀錄1次，核無違誤，而駁回抗告人異議之聲明
    ，經核並無不合。抗告意旨仍執前詞，指摘原裁定不當，為
    無理由，應予駁回。
據上論結，依道路交通管理處罰條例第89條、道路交通案件處理
辦法第26條、刑事訴訟法第412條，裁定如主文。
中    華    民    國    98    年    7     月    20    日
              交通法庭  審判長法  官  趙  春  碧
                              法  官  賴  恭  利
                              法  官  楊  真  明
以上正本證明與原本無異。
如不服本裁定，應於裁定送達後五日內向本院提出抗告書狀（須
附繕本）。
                              書記官  李  淑  芬
中    華    民    國    98    年    7     月    20    日


司法院資訊處製作；財團法人民間司法改革基金會備份。
